臺灣桃園地方法院民事裁定
110年度消債更字第419號
聲  請  人  
即  債務人  曾秀玲  

代  理  人  汪哲論（法扶律師）
上列當事人因消費者債務清理事件聲請更生，本院裁定如下：
    主  文
更生之聲請駁回。
聲請程序費用由聲請人負擔。
    理  由
一、按債務人不能清償債務或有不能清償之虞者，得依消費者債
    務清理條例所定更生或清算程序，清理其債務；債務人無擔
    保或無優先權之本金及利息債務總額未逾新臺幣（下同）1,
    200萬元者，於法院裁定開始清算程序或宣告破產前，得向
    法院聲請更生；法院開始更生程序之裁定，應載明其年、月
    、日、時，並即時發生效力，消費者債務清理條例（下稱消
    債條例）第3條、第42條第1項及第45條第1項分別定有明文
    。又按債務人對於金融機構負債務者，在聲請更生或清算前
    ，應向最大債權金融機構請求協商債務清償方案，或向其住
    、居所地之法院或鄉、鎮、市、區調解委員會聲請債務清理
    之調解，同條例第151條第1項規定甚明。
二、聲請意旨略以：聲請人即債務人因積欠債務無法清償，於民
    國110年3月9日向本院聲請消費者債務清理調解，嗣因調解
    不成立，又聲請人主張其無擔保或無優先權之債務總額為34
    0,537元，未逾1,200萬元，且未經法院裁定開始清算程序或
    宣告破產，爰聲請裁定准予更生等語。
三、經查：
  ㈠本條例所稱消費者，指5年內未從事營業活動或從事小規模營
    業活動之自然人；前項小規模營業指營業額平均每月20萬元
    以下者，消債條例第2條第1、2項定有明文。依聲請人之金
    融聯合徵信中心債權人清冊、勞工保險被保險人投保資料所
    示（調解卷第17、28至29頁），聲請人均係投保於民間公司
    ，堪信聲請人於聲請更生前無從事營業活動。
  ㈡關於前置協商之要件：聲請人以其有不能清償債務情事，向
    本院聲請債務清理前置調解，經本院以110年度司消債調字
    第119號調解事件受理在案，嗣本院司法事務官於110年9月2
    3日開立調解不成立證明書（調解卷第61頁），業經本院依
    職權調閱上開卷宗核閱無訛，堪認聲請人本件之聲請已踐行
    前開法條之前置調解程序規定，本院自得斟酌調解卷中所提
    出之資料及調查之證據，再綜合聲請人目前全部收支及財產
    狀況，評估是否已達不能維持最低生活條件，而有「不能清
    償債務或有不能清償之虞」之情形。
  ㈢關於聲請人之債務總額：聲請人雖陳報其無擔保或無優先權
    債務總額為340,537元（調解卷第13頁），然依債權人之陳
    報，勞動部勞工保險局債權額為38,357元（調解卷第47頁）
    ；匯豐汽車股份有限公司債權額為271,933元（更生卷第66
    頁），上開金額總計為310,290元，故本院認應以310,290元
    為其債務總額。
  ㈣關於聲請人之財產及收入：
    ⒈聲請人名下有1棟房屋、15筆田賦、3筆土地，上開財產總
      價值為1,541,080元，第一金人壽保單（無保單價值）、1
      部機車（107年10月出廠），有財產及收入狀況報告書、
      全國財產稅總歸戶財產查詢清單、機車行照、第一金人壽
      投保明細（調解卷第11、26至27、30頁；更生卷第50頁）
      ，堪信為真實。
    ⒉聲請更生前兩年（即108年3月至110年2月）之收入，聲請
      人任職於宋俊宏婦幼醫院附設產後護理之家，每月平均收
      入約36,931元，有財產及收入狀況說明書、綜合所得稅各
      類清單、桃園市政府社會局函文、收入切結書等件在卷可
      參（調解卷第10、25頁、更生卷第26、34、36頁），堪認
      聲請人於聲請前2年期間之收入所得為886,344元（計算式
      ：36,931元×24個月）。
    ⒊聲請人自陳於聲請更生後迄今，仍任職於宋俊宏婦幼醫院
      附設產後護理之家，每月平均收入約35,338元，有收入切
      結書、訊問筆錄在卷可稽（更生卷第38、46頁），堪信為
      真實，故本院認以35,338元列計其每月收入為適當。
  ㈤關於聲請人之必要支出：
　　⒈按債務人必要生活費用，以最近一年衛生福利部或直轄市
      政府所公告當地區每人每月最低生活費1.2倍定之；受扶
      養者之必要生活費用，準用第一項規定計算基準數額，並
      依債務人依法應負擔扶養義務之比例認定之；前二項情形
      ，債務人釋明更生期間無須負擔必要生活費用一部或全部
      者，於該範圍內，不受最低數額限制；債務人證明確有必
      要支出者，不受最高數額及應負擔比例之限制，消債條例
      第64條之2定有明文。次按，債務人聲請更生或清算時所
      提財產及收入狀況說明書，其表明每月必要支出之數額，
      與本條例第64條之2第1項、第2項規定之認定標準相符者
      ，毋庸記載原因、種類及提出證明文件，消債條例施行細
      則第21條之1第3項亦有明文。
　　⒉聲請人主張其每月必要支出為18,337元。審酌上開金額並
      未逾越桃園市111年度平均每人每月最低生活費1.2倍即18
      ,337元，與前開規定相符，故聲請人每月必要生活費用以
      18,337元列計尚屬適當。
  ㈥小結：
    聲請人名下有財產（詳如㈣⒈），且以上開收入扣除必要支出
    後，其每月應有餘額17,001元（計算式為：35,338元－18,33
    7元）可供清償債務，且其無擔保或無優先權債務總額倘以
    其每月所餘17,001元清償債務，僅需約1年多即得清償完畢
    （計算式：310,290元÷17,001元÷12個月≒1.52），即使加計
    利息，所須清償之時間亦不逾上開期間之2倍，且聲請人現
    年約54歲（56年11月生），距勞工強制退休年齡（65歲）尚
    有11年，足認聲請人有清償前開債務之能力，核與消債條例
    第3條之規定不符，尚無藉助更生程序調整其與債權人間權
    利義務關係之必要，另倘聲請人有還款之誠意，理當誠實面
    對債務，主動積極與債權人進行協商，謀求適當可行之清償
    方案。
四、綜上所述，本件客觀上難認聲請人有不能清償債務或有不能
    清償之虞等情事存在，揆諸首揭規定，聲請人本件更生之聲
    請，為無理由，應予駁回，爰裁定如主文。 
中　　華　　民　　國　　111 　年　　7 　　月　　22　　日
                  民事第三庭    法　官　吳佩玲
上列正本證明與原本無異。
如不服本裁定應於送達後10日內向本院提出抗告狀，並應繳納抗
告費新臺幣1,000 元。             
中　　華　　民　　國　　111 　年　　7 　　月　　22　　日
                              書記官　龍明珠